臺灣高雄地方法院刑事判決　　　　　　　　　　　　　九十三年度訴緝字第三七號
　　公　訴　人　臺灣高雄地方法院檢察署檢察官
　　被　　　告　丙○○
右列被告因偽造文書等案件，經檢察官提起公訴（八十九年度偵字第一八○八四號）
，於本院行準備程序中，被告先就被訴事實為有罪之陳述，經告知被告簡式審判程序
之旨，並聽取當事人之意見後，裁定進行簡式審判程序，判決如左：
    主  文
丙○○連續行使偽造私文書，足以生損害於他人，處有期徒刑陸月，如易科罰金以
佰元折算壹日。偽造遠傳電信股份有限公司行動電話服務申請書（行動電話號碼00
00000000號）客戶留存備查聯壹張、及其他聯「申請人簽名」欄內偽造「
乙○○」署名枚、遠傳電信股份有限公司行動電話服務申請書（行動電話號碼00
00000000號）客戶留存備查聯壹張、及其他聯「客戶親簽」欄內偽造「乙
○○」署名枚、和信電訊服務股份有限公司和信ＯＮ  ＬＩＮＥ服務申請表客服聯
壹張、及其他聯「申請人簽章」欄內偽造「乙○○」署名枚，均沒收。又變造國
民身分證，足以生損害於公眾及他人，處有期徒刑月，如易科罰金以佰元折算壹
日。變造乙○○身分證上「丙○○」照片壹枚沒收。應執行有期徒刑捌月，如易科罰
金以佰元折算壹日。偽造遠傳電信股份有限公司行動電話服務申請書（行動電話號
碼0000000000號）客戶留存備查聯壹張、及其他聯「申請人簽名」欄內
偽造「乙○○」署名枚、遠傳電信股份有限公司行動電話服務申請書（行動電話號
碼0000000000號）客戶留存備查聯壹張、及其他聯「客戶親簽」欄內偽
造「乙○○」署名枚、和信電訊服務股份有限公司和信ＯＮ  ＬＩＮＥ服務申請表
客服聯壹張、及其他聯「申請人簽章」欄內偽造「乙○○」署名枚；變造乙○○
身分證上「丙○○」照片壹枚，均沒收。
    事  實
一、丙○○於民國八十九年六月一日晚上十二時許，在高雄縣林園鄉○○路「龍族Ｋ
    ＴＶ」內，拾獲乙○○遺失之身分證一張（於同年二月二日上午十一時卅分許以
    前，在不詳地點，連同其所有之皮夾一併在不詳地點遺失），為持之以申請行動
    電話使用，竟意圖為自己不法之所有，而將前開乙○○遺失之身分證一張侵占入
    己；後基於意圖為自己不法之所有及利益，及行使偽造私文書之概括犯意，於同
    年六月三日、同年月五日，在高雄縣林園鄉○○路二六八號順豐通訊企業社，於
    同年七月廿三日，在台北縣八里鄉○○路十七號全虹通訊廣場滿格店，連續冒用
    乙○○名義而行使乙○○之身分證，分別在遠傳電信股有份有限公司（以下簡稱
    遠傳公司）行動電話服務申請書「申請人簽名」欄，或「客戶簽名」欄內，及在
    和信電服務股份有限公司（以下簡稱和信公司）和信ＯＮ  ＬＩＮＥ服務申請表
    「申請人簽章」欄內，偽簽「乙○○」之署名各四枚（各申請書均一份四聯），
    而偽造該行動電話申請書後，再行使持交該通訊行人員申請行動電話門號，致遠
    傳公司及和信公司陷於錯誤，因而交付行動電話門號0000000000、0
    000000000及0000000000號之ＳＩＭ卡共三枚給丙○○使用
    ，丙○○並自上開行動電話開通日起，至同年八月初止，連續多次撥打使用上開
    三行動電話門號之通訊服務，因此分別詐得免付行動電話通話費共新臺幣（下同
    ）三萬一千四百四十七元（其中0000000000號為一萬五千四百一十八
    元、0000000000號為一萬五千九百五十二元、0000000000
    號為七十七元），而足生損害於乙○○及遠傳公司、和信公司。
二、丙○○復另行起意，於同年八月五日或六日，在台北縣八里鄉米倉村渡船頭卅五
    －三號其所任職公司之宿舍內，將自己之照片換貼在前開林慶忠之身分證上，而
    變造該身分證後俟機行使，而足生損害於戶政機關對於身分證管理之正確性及乙
    ○○。嗣於同年月十一日凌晨二時許，丙○○攜帶上開變造身分證及偽造行動電
    話服務申請書客戶留存聯，途經高雄市○○區○○路與建國路口時，為警盤查時
    查獲，並扣得前開變造身分證一張及偽造行動電話服務申請書客戶留存聯三張。
三、案經高雄高雄市政府警察局移送臺灣高雄地方法院檢察署檢察官偵查起訴。
    理  由
一、本件被告所犯係死刑、無期徒刑、最輕本刑為三年以上有期徒刑以外之罪，其於
    準備程序中就被訴事實為有罪之陳述，經法官告知簡式審判程序之旨，並聽取公
    訴人、被告之意見後，本院認為適宜獨任進行簡式審判程序，而裁定適用簡式審
    判程序審理，合先敘明。
二、前開事實，業據被告丙○○於警、偵訊及本院審理時坦承不諱，核與被害人乙○
    ○於警訊時之指述情節相符，復有前開偽造之行動電話服務申請書客戶留存聯三
    張、變造身分證一張扣案可證，並有遠傳公司及和信公司電信費用帳單共三紙附
    卷可稽，足認被告之自白與事實相符，事證明確，被告犯行洵堪認定。另檢察官
    雖認定被告於八十九年六月五日係在高雄市苓雅區○○○路五十九號四樓之東訊
    股份有限公司，申請使用0000000000號行動電話門號，然查，被告雖
    坦承冒用乙○○名義申請該門號使用之情，惟仍辯稱：二支遠傳公司之行動電話
    ，均在林園鄉之順豐通訊企業社，向店內同一服務人員先後申請等語，經查，該
    行動電話上服務申請書上店章雖係「東訊股份有限公司」，惟所記載之「銷售聯
    絡人」及「聯絡電話」均係同一人，足證被告此部分所辯，可以採信，故認檢察
    官此部分之認定，容有誤會，併此敘明。
三、按行動電話ＳＩＭ卡，可供通訊使用，且在一定條件下具有可轉讓性，具有相當
    之財產價值，依電信公司一般定型化契約之約定，雖行動電話門號ＳＩＭ卡之所
    有權仍屬於電信公司本身，卻得因私下之出售、轉讓行為而造成事實上所有權之
    移轉，得以刑法中詐欺取財罪之「物」論之。是核被告侵占他人身分證後，冒用
    他人身分證申請行動電話使用之所為，係犯刑法第三百三十七條之侵占遺失物罪
    、同法第二百十六條、第二百十條之行使偽造私文書罪、同法第三百三十九條第
    一項、第二項之詐欺取財及詐欺得利罪。被告偽造「乙○○」署名於遠傳公司及
    和信公司之行動電話服務申請書之私文書上，係偽造該私文書之部分行為，為偽
    造私文書行為所吸收，不另論罪。又被告偽造行動電話服務申請書之私文書後進
    而持以行使，其偽造私文書之低度行為，應為行使之高度行為吸收，亦不另論罪
    。又被告先後三次行使偽造行動電話服務申請書，並詐得前開行動電話ＳＩＭ卡
    ，及多次以之通訊，而行使偽造私文書、詐欺取財及詐欺得利之行為，均時間緊
    接，觸犯構成要件相同之罪名，亦顯係基於概括犯意為之，均為連續犯，均應刑
    法第五十六條規定，各論以一罪，並均加重其刑。再被告上開所犯侵占遺失物、
    行使偽造私文書、詐欺取財及詐欺得利罪間，具有方法、結果之牽連關係，應依
    刑法第五十五條規定，從一重之連續行使偽造私文書罪處斷。次按國民身分證係
    關於品性、能力、服務相類之證書，屬刑法第二百十二條之特種文書。是核被告
    另行起意變造身分證所為，係犯刑法第二百十二條之變造特種文書罪。被告所犯
    前開連續行使偽造私文書罪及變造特種文書二罪間，犯意各別，行為互異，應分
    論併罰。爰審酌被告貪圖私利，先後多次犯行危及一般民眾對於戶政機關核發身
    份證明之信賴，並影響通訊交易秩序，亦損及提供行動電話通話服務公司與真正
    名義人之權益，其行為所生之損害不輕，惟念其犯後已坦承犯行，已有悔意，且
    因此所得之不法利益非鉅等一切情狀，爰予以分別量處如主文所示之刑，定應執
    行之刑，並諭知易科罰金之折算標準，以資懲儆。末按刑法第四十一條業經立法
    院於九十年一月四日修正，於九十年一月十日經總統公布施行，並於同年月十二
    日生效，該條規定：「犯最重本刑為五年以下有期徒刑之刑之罪，而受六個月以
    下有期徒刑或拘役之宣告，因身體、教育、職業、家庭之關係或其他正當事由，
    執行顯有困難者，得以一元以上三元以下折算一日，易科罰金。但確因不執行所
    宣告之刑，難收矯正之效，或難以維持法秩序者，不在此限。」、「併合處罰之
    數罪，均有前項情形，其應執行之刑逾六月者，亦同」，被告等所犯行使偽造私
    文書罪，係五年以下有期徒刑之罪，且科處六月以下有期徒刑之刑，被告犯罪時
    間雖在上開條文修正生效前，然依刑法第二條第一項前段規定，行為後法律有變
    更者，原則上適用裁判時之法律，復經新舊法比較結果，新修正之條文對於易科
    罰金之條件有利於行為人，故依刑法第二條第一項前段規定，被告所宣告之刑，
    應依新修正之刑法第四十一條第一項規定，均諭知如易科罰金之折算標準。
四、另前開偽造之遠傳公司及和信公司行動電話服務申請書三份（一份四聯），其中
    扣案之客戶留存聯三張，係被告所有供犯罪所有用之物，依刑法第三十八條第一
    項第二款規定，予以宣告沒收；另其他三聯，因已為被告持向各該公司行使申辦
    ，而編為該公司之客戶資料，已非被告所有，爰不予宣告沒收，惟其上偽簽「乙
    ○○」之署名共九枚（一份各三枚），則均應依刑法第二百十九條之規定，予以
    宣告沒收。另被告所申請之上開遠傳公司及和信公司行動電話門號之ＳＩＭ卡共
    三枚，並未扣案，雖係被告因犯罪所得之物，然為免將來執行之困難，爰不另為
    沒收之諭知，附此敘明。又扣案經變造之乙○○身分證上所黏貼被告之照片一張
    ，係被告所有供變造身分證所用之物，爰依刑法第三十八條第一項第二款規定，
    予以宣告沒收。
據上論斷，應依刑事訴訟法第二百七十三條之一第一項、第二百九十九條第一項前段
，刑法第二條第一項前段、第五十六條、第二百十條、第二百十二條、第二百十六條
、第三百三十七條、第三百三十九條第一項、第二項、第五十五條、第四十一條第一
項前段、第二項、第五十一條第五款、第二百十九條、第三十八條第一項第二款，罰
金罰鍰提高標準條例第一條前段、第二條，判決如主文。
本案經檢察官甲○○到庭執行職務。
中      華      民      國    九十三    年      三      月     十八     日
                              臺灣高雄地方法院刑事庭
                                  法  官  邱  明  弘
右正本證明與原本無異。
如不服本判決，應於判決送達後十日內，向本院提出上訴狀。
                                  書記官  顏  宗  貝
中      華      民      國    九十三    年      三      月     十八     日
附錄法條：
中華民國刑法第二百一十條
 (偽造變造私文書罪)
偽造、變造私文書，足以生損害於公眾或他人者，處五年以下有期徒刑。
中華民國刑法第二百一十二條
 (偽造變造特種文書罪)
偽造、變造護照、旅券、免許證、特許證及關於品行、能力服務或其他相
類之證書、介紹書，足以生損害於公眾或他人者，處一年以下有期徒刑、
拘役或三百元以下罰金。
中華民國刑法第二百一十六條
 (行使偽造變造或登載不實之文書罪)
行使第二百十條至第二百十五條之文書者，依偽造、變造文書或登載不實
事項或使登載不實事項之規定處斷。
中華民國刑法第三百三十七條
 (侵占遺失物罪)
意圖為自己或第三人不法之所有，而侵占遺失物、漂流物或其他離本人所
持有之物者，處五百元以下罰金。
中華民國刑法第三百三十九條
 (普通詐欺罪)
意圖為自己或第三人不法之所有，以詐術使人將本人或第三人之物交付者
，處五年以下有期徒刑、拘役或科或併科一千元以下罰金。
以前項方法得財產上不法之利益或使第三人得之者，亦同。
前二項之未遂犯罰之。
